臺灣臺南地方法院宣示判決筆錄　　　　 91年度重訴字第 19號
公　訴　人　臺灣台南地方法院檢察署檢察官
被　　　告　天○○
選任辯護人　蔡碧仲律師
　　　　　　汪玉蓮律師
上列被告因偽造文書等案件，於中華民國94年5月25日下午4時許
，在本院第4法庭宣示判決，出席職員如下：
　　審判長法　官　張瑛宗
　　　　　法　官　李東柏
　　　　　法　官　周紹武
　　　　　書記官　吳姁穗
　　　　　通　譯　陳天麟
法官起立朗讀判決主文、犯罪事實要旨、處罰條文、附記事項，
及告以上訴限制、期間並提出上訴狀之法院，且諭知記載其內容
：
一、主  文：
天○○共同為他人處理事務，意圖為自己不法之利益，而為違背
其任務之行為，致生損害於本人之財產，處有期徒刑拾月，緩刑
年。
二、犯罪事實要旨：
  (一)天○○、甲○○分別係雄邦建設股份有限公司（下稱雄邦公
    司）董事、董事長。Ｆ○○、Ｃ○○、寅○○均係雄邦公司
    興建「大千山水」別墅之出名股東（另有多位隱名股東）。
    民國八十二年十二月間，雄邦公司購得坐落嘉義縣番路鄉○
    ○段六三四之一八四號土地後，將該筆土地登記在Ｏ○○（
    擔任雄邦公司預售屋之接待經理）與陳進財（雄邦公司監察
    人，天○○之弟）之名下。八十三年間，雄邦公司在上開土
    地興建「大千山水」別墅。八十四年底，「大千山水」別墅
    興建完工時，銷售情況不佳，而雄邦公司因積欠債務亟須資
    金週轉，甲○○、天○○、Ｆ○○、Ｃ○○、寅○○等人即
    共同謀議，依各股東出資比例找尋人頭以假買賣契約辦理過
    戶登記，並向台北銀行台南分行辦理貸款，再將所得款項供
    公司週轉之用，除以天○○、Ｆ○○、Ｃ○○及天○○為負
    責人之大豊塑膠股份有限公司（下稱大豊公司）之名義充當
    人頭購買戶外，另找尋具有犯意聯絡之庚○○、呂玉秀、申
    ○○、子○○、酉○○、Ｉ○○、未○○、Ｓ○○、宇○○
    、Ｊ○○、戌○○、癸○○、乙○○、亥○○、Ｍ○○、午
    ○○、地○○、Ｂ○○、辰○○、Ｎ○○、Ｔ○○、卯○○
    、黃○○、Ｒ○○、己○○○、壬○○、戊○○、Ｄ○○、
    Ａ○○、巳○○○、辛○○○、丙○○、丁○○、Ｇ○○、
    廖秀卿、玄○○、Ｅ○○、宙○○○、Ｋ○○、Ｑ○○（曾
    於八十二年間，因貪污案件，經判處有期徒刑八月確定，於
    八十三年一月十一日執行完畢出監，）等人充當人頭購買戶
    ，而寅○○則以自己之名義為不動產之買受人，另以其妻Ｕ
    ○○充當貸款申請人，又陳進財除受天○○之託找尋大豊公
    司之員工申○○、子○○、酉○○、戌○○、Ｂ○○、Ｒ○
    ○、Ｇ○○、玄○○充當人頭購買戶外，並與Ｏ○○配合雄
    邦公司與人頭購買戶簽訂土地買賣契約書，由上開人頭戶提
    供身分證、印章、印鑑證明等文件，交由不知情之雄邦公司
    職員製作不實之房屋買賣契約書及土地買賣契約書，委由不
    知情之陳惠麗，於八十五年三月十五日持向嘉義縣竹崎地政
    事務所辦理「大千山水」房地之所有權移轉登記，使嘉義縣
    竹崎地政事務所承辦人員於八十五年三月二十六日登載於職
    務上所掌之建物及土地登記簿上，均足以生損害於地政機關
    對前開房地管理之正確性。
  (二)蔡建昌、Ｐ○○、丑○○、Ｈ○○、Ｌ○○分別係前台北銀
    行（原為公營銀行，於八十八年十一月三十日改制為民營銀
    行）台南分行經理、副理、放款襄理、徵信業務承辦人、授
    信業務承辦人，均為受台北銀行委任，處理台北銀行台南分
    行授信業務之人，亦均係依法令從事於公務之人員。渠等明
    知上開貸款申請人均屬人頭戶並與雄邦公司通謀而為虛偽之
    房地買賣，有分散借款，集中使用之情事，依台北銀行業務
    守則，即屬不能核貸，竟共同基於意圖為雄邦公司不法利益
    之概括犯意聯絡，由Ｐ○○、丑○○、Ｈ○○、Ｌ○○等人
    ，於八十五年二月十日及三月五日前往「大千山水」工地，
    集體辦理上開人頭購買戶之貸款申請、徵信及對保作業（少
    數人頭購買戶則係個別前往台北銀行台南分行辦理貸款申請
    ），並於製作個人徵信調查表及經權授信審核表時，隱匿雄
    邦公司利用人頭戶貸款等負面意見，且於經權授信審核表綜
    合說明欄登載係因個人購屋貸款所需而申貸之不實事項，連
    續由蔡建昌〔貸款金額超過新台幣（下同）六百萬元者〕及
    Ｐ○○〔貸款金額六百萬元（含）以下者〕批准核貸，並於
    八十五年三月二十八日、四月一日、四月十五日、四月二十
    九日及四月三十日分批撥款至前開人頭戶之帳戶內，再轉帳
    至雄邦公司帳戶內，總計貸放金額為三億八千三百二十二萬
    元（各人頭戶貸款金額及撥款日期均詳如附表所示）。嗣雄
    邦公司取得上開款項後，除於八十五年四月二十九日，自雄
    邦公司帳戶提領款項繳付全體人頭戶第一期本息，及於八十
    五年五月三十一日，由股東Ｆ○○及雄邦公司新購戶宋茂林
    帳戶提領款項繳付部分人頭戶第二期本息外，即不再繳納本
    息，截至八十八年五月三十一日止，台北銀行轉列催收款項
    為二億四千九百二十六萬六千元，致台北銀行遭受鉅額損害
    。
三、處罰條文：
    刑法第342條第1項。
四、附記事項：
    被告願支付新台幣10萬元予財團法人台灣兒童暨家庭扶助基
    金會台南家庭扶助中心作為捐款。
五、協商判決除有刑事訴訟法第454條之4第1項第1款於本訊問程
    序終結前，被告撤銷協商合意或檢察官撤回協商聲請者；第
    2款被告協商之意思非出於自由意志者；第4款被告所犯之罪
    非第455條之2第1項所定得以協商判決者；第6款被告有其他
    較重之裁判上一罪之犯罪事實者；第 7款法院認應諭知免刑
    或免訴、不受理者情形之一，及違反同條第 2項「法院應於
    協商合意範圍內為判決；法院為協商判決所科之刑，以宣告
    緩刑或 2年以下有期徒刑、拘役或罰金為限」之規定者外，
    不得上訴。
六、如不服本件判決，得自收受判決送達之日起10日內，向本院
    提出上訴書狀，上訴於第2審法院。
中　　華　　民　　國　　94　　年　　5 　　月　　25　　日
                  刑事第四庭    審判長法　官　張瑛宗
　　　　　　　　　　　　　　　  　　　書記官　吳姁穗
以上正本證明與原本無異。
中　　華　　民　　國　　94　　年　　5 　　月　　25　　日
                                      書記官  吳姁穗
附錄本案論罪科刑法條：
中華民國刑法第342條第一項(背信罪)
  為他人處理事務，意圖為自己或第 3 人不法之利益，或損害本
  人之利益，而為違背其任務之行為，致生損害於本人之財產或
  其他利益者，處五年以下有期徒刑、拘役或科或併科1000元以
  下罰金。
